【裁判字號】    90,易,148
【裁判日期】    900321
【裁判案由】    恐嚇
【裁判全文】
臺灣臺南地方法院刑事判決                            九十年度易字第一四八號
    公  訴  人  臺灣台南地方法院檢察署檢察官
    被      告  丙○○
右列被告因恐嚇案件，經檢察官提起公訴（八十九年度偵字第六八二九號），本院判
決如左：
    主  文
丙○○以加害身體、財產之事，恐嚇他人，致生危害於安全，處有期徒刑陸月，如易
科罰金，以參佰元折算壹日。
    事  實
一、丙○○係台南市立文賢國中家長委員會副會長，平常即相當關心文賢國中校務，
    己○○則係該校工友並兼任家長委員會秘書職務，事後己○○因故未繼續兼任家
    長委員會秘書職務，雙方因而關係不睦，適丙○○懷疑該校工友庚○○將學校之
    垃圾袋挪為私用，遂於民國八十九年五月二十四日上午九時許，偕同不知情之李
    添益及其他三名成年男子乘車前往文賢國中，丙○○隨在該校傳達室前，與訓導
    主任丁○○、事務組長戊○○及庚○○理論，己○○見狀乃在該校臨時人員乙○○之陪同下出面勸阻並質疑丙○○擅將車輛橫阻於該校大門口，而與丙○○發生
    口角爭執並進而互相叫罵，丙○○因認己○○多管閒事而心生不滿，竟基於恐嚇
    之犯意，當場以「不要以為妳是女人，我就不敢對妳怎樣，我會叫其他女人來找
    妳理論；我要讓妳沒有工作」等加害身體、財產之言語，恐嚇己○○，並隨即撥
    打手機，作勢聯絡他人到場，使己○○心生畏懼，致生危害於己○○之安全。
二、案經己○○訴請台灣台南地方法院檢察署檢察官偵查起訴。
    理  由
一、訊據被告固坦承於前揭時地以上開言語告知告訴人己○○之情不諱（見本院九十
    年一月三十一日、二月十四日、三月七日筆錄），惟矢口否認有何恐嚇犯行，辯
    稱：「告訴人非當日紛爭當事人，如有懼怕之心那還敢至紛爭現場無理指責被告
    ；八十九年九月二十九日被告與丁○○主任在傳達室洽公及等候各科主任為表達
    敬師之意獻花，無奈告訴人因帶班前來傳達室，竟開口不遜驅趕被告及丁○○，
    告訴人如此跋扈囂張行為豈有懼怕他人之恐懼；又證人甲○○自始證詞不定，並
    於八十九年十月六日自首偽證、另證人乙○○當時並不在場」云云。經查：（一
    ）右揭事實，業據告訴人指訴綦詳，核與證人即文賢國中訓導主任丁○○證稱：
    「當時被告有帶四個人來學校，該四人坐在傳達室內，被告是因垃圾袋的問題，
    來找庚○○，告訴人有勸被告不要再鬧下去，被告說這裡沒有你的事，叫她不要
    管，告訴人仍繼續罵，所以被告才說，不要以為你是女生，我也可以找女生來找
    你理論。被告當天確實有說要將此事報告教育局，讓告訴人沒有工作」、「當時
    我無法確定被告有沒有說要去教育局檢舉此事」；證人即文賢國中之臨時人員乙○○證稱：「當天被告帶了三、四個人來找庚○○，我與告訴人在總務處聽到外
    面很吵，我就與告訴人一同到外面，告訴人好意過去勸架，請被告不要在自己的
    學校鬧，有事情好好講，被告就說沒有告訴人的事，叫他不要插手，於是兩人發
    生爭吵，被告對告訴人說，不要以為你是女的，不敢對你怎樣，我要整你到沒有
    工作，要叫我們那裡的女人來找妳，看你要怎樣。然後，被告一直打大哥大」；
    證人即文賢國中之工友庚○○證稱：「被告帶人來找我理論，告訴人好心出來勸
    阻，被告就大聲的對告訴人說話，說告訴人不要以為自己是女人，不敢對她怎樣
    ，他會找其他女人來與她理論，並說要讓告訴人沒有工作，隨即就一直撥打大哥
    大」；證人即文賢國中之事務組長戊○○證稱：「被告說不要以為你是女人，我
    要找黨部的女職員來理論」等語相符，堪信被告當時確與告訴人發生爭執叫罵一
    事無疑，則以當時氣氛之惡劣，被告因此情緒高亢難抑，出言恐嚇，乃屬可能之
    情緒反應，是告訴人之指訴應非子虛。（二）按刑法第三百零五條之恐嚇危害安
    全罪，係指以現實或將來之惡害通知恫嚇他人，被害人尚有自由意志，不過因此
    而懷有恐懼之心，若完全抑制被害人意思自由，而達不能抗拒之程度，則已非恐
    嚇之範疇。查被告為前述恐嚇之言詞，係以將來加惡害於身體、財產之旨，通知
    於告訴人，已使告訴人主觀上心生畏懼，此業經告訴人陳明「被告所言已造成我
    很大的困擾，我很害怕」等語在卷（見偵查卷第二十二頁、本院九十年二月十四
    日筆錄），又告訴人現擔任文賢國中工友，並未兼任家長委員會秘書職務，業據
    告訴人於偵查中陳稱無訛，（見偵查卷第四十九頁），而告訴人之現職工友職務
    係由文賢國中自行任用，亦據被告自陳在卷，然被告身為文賢國中家長會副會長
    ，且平常即相當關心文賢國中校務，告訴人當認知被告對於其在文賢國中工友現
    職之任用與否，具有一定之影響力，且被告事後隨即撥打手機，作勢聯絡他人到
    場，則自客觀上觀察，被告上開所言不單為抽象之加害陳述，並具體指明加害方
    式，已足使告訴人產生畏怖之心並致生危害於告訴人安全之程度。雖被告辯稱告
    訴人於本案發生前後尚能無理指責及開口不遜驅趕被告云云，然縱認被告上開所
    辯屬實，惟告訴人於本案發生前指責被告之行為，實與被告之恐嚇行為是否足使
    告訴人產生畏怖之心無涉，而恐嚇行為亦不在使被害人完全喪失反抗能力，縱告
    訴人之意思自由未完全受到壓制，仍無礙於恐嚇罪構成要件之成立，是告訴人事
    後縱有開口不遜驅趕被告之行為，亦不得據此逆證告訴人未心生畏懼。（三）證
    人乙○○於本案發生時確實在場一節，此經告訴人陳述在卷，並由證人庚○○證
    述屬實，且證人乙○○於本院九十年二月十四日調查庭時，當庭指認證人李添益
    即本案發生時陪同被告至文賢國中之友人之一，並經記明於筆錄，此與證人李添
    益證稱「當天我確實有與被告去學校」等語相符，堪信證人乙○○確實見聞本案
    之發生經過，則證人乙○○上開證詞，自具有證據能力，而得為本院採為本案論
    斷之所憑。（四）證人甲○○於偵查中先證稱：「他（指被告）有說要讓己○○
    沒有頭路，也有說：不要以為你是女生，我就不敢動妳，我要叫女的來打妳」（
    見偵查卷第五頁正面），復更稱：「（問：有無聽到丙○○對己○○說要叫人打
    她？）太久了，記不起來」（見偵查卷第四十一頁正面），再更稱：「有無聽到
    丙○○對己○○說要叫女的來打她？）有的」等語（見偵查卷第四十二頁正面）
    ；嗣於本院調查時則先證稱：「我聽到被告對告訴人說，你不要以為你是女的，
    我就不敢對你怎樣，我可以找女的來找妳理論」（見本院九十年一月三十一日筆
    錄），復更稱：「他們發生爭吵時，我知道，但他們在吵什麼，我不清楚；當天
    他們發生爭吵，都是以台語交談，我無法完全聽懂，所以爭吵的內容我不太清楚
    」等語，此觀之證人甲○○於偵審中之上開證詞，顯有前後不一而相矛盾之情事
    ，是證人甲○○證詞之真實性，即有可疑，然縱認單一證人甲○○之證詞不得作
    為不利被告之認定，亦不影響本案被告犯行之認定；另證人李添益於本院調查時
    雖證稱未曾聽聞被告恐嚇告訴人之言語云云，然當時其與被告一同前往文賢國中
    後即進入傳達室看報紙，嗣因被告與告訴人爭吵激烈，始出外查看，業據其證述
    在卷（見本院九十年二月十四日筆錄），則其是否見聞本案發生過程，已不無可
    疑；況其與被告係朋友關係，事後所言亦不無迴護被告之可能，是證人李添益此
    部分之證詞，尚不能採為有利被告之認定。綜上，被告上開所辯無乃飾詞圖卸，
    委無可採，本案事證明確，被告犯行至堪認定。
二、被告以「不要以為妳是女人，我就不敢對妳怎樣，我會叫其他女人來找妳理論；
    我要讓妳沒有工作」等加害身體、財產之言語，恐嚇告訴人，並隨即撥打手機，
    作勢聯絡他人到場，使告訴人心生畏懼，致生危害於告訴人之安全。核其所為係
    犯刑法第三百零五條之恐嚇危害安全罪。爰審酌被告僅因與告訴人發生爭執叫罵
    ，即率以恐嚇言詞示意，徒然加深社會戾氣、犯後缺乏悔意等一切情狀，量處如
    主文所示之刑，並諭知易科罰金之折算標準。
據上論斷，應依刑事訴訟法第二百九十九條第一項前段，刑法第三百零五條、第四十
一條第一項前段，罰金罰鍰提高標準條例第一條前段、第二條，判決如主文。
中      華      民      國    九十      年      三      月    二十一    日
                              臺灣臺南地方法院刑事第四庭
                                  審判長  法  官  張  菁
                                          法  官  鄧希賢
                                          法  官  張銘晃
右正本證明與原本無異
如不服本判決應於送達後十日內向本院提出上訴狀（應附繕本）
                                          書記官  杜孟珍
中      華      民      國    九十      年      三      月    二十一    日
附錄本案論罪科刑法條全文：
刑法第三百零五條：以加害生命、身體、自由、名譽、財產之事，恐嚇他人，致生危
                  害於安全者，處二年以下有期徒刑、拘役或三百元以下罰金。


司法院資訊處製作；財團法人民間司法改革基金會備份。
